【裁判字號】    97,易,9
【裁判日期】    970326
【裁判案由】    詐欺
【裁判全文】
臺灣彰化地方法院刑事判決                 97年度易字第9號
公  訴  人  臺灣彰化地方法院檢察署檢察官
被      告  丙○○
上列被告因詐欺案件，經檢察官提起公訴（96年度偵字第9305號
），本院判決如下：
    主  文
丙○○幫助意圖為自己不法之所有，以詐術使人將本人之物交付
，累犯，處有期徒刑伍月，如易科罰金，以新臺幣壹仟元折算壹
日。
    犯罪事實
一、丙○○曾因竊盜案件，經本院以94年度員簡字第321 號判決
    判處有期徒刑5 月確定，甫於民國95年5 月22日執行完畢。
    詎其仍不知警惕，雖可預見金融機構帳戶係個人理財之重要
    工具，且關係個人財產、信用之表徵，如提供予他人使用，
    有供作財產犯罪用途之可能，而他人取得非本人之存摺帳戶
    等資料之目的在於收取贓款及掩飾犯行不易遭人追查，對於
    提供帳戶雖無引發他人萌生犯意之確信，但仍以縱若有人持
    以犯罪亦無違反其本意之幫助詐欺犯意，於96年5 月8 日，
    在彰化縣員林鎮○○○路27號臺中商業銀行員林分行前，將
    其剛申設之臺中商業銀行員林分行金融帳戶（帳號：000000
    000000號）存摺、提款卡、密碼及印章等物，交付予姓名年
    籍不詳綽號「阿忠」之成年男子使用，而容任他人使用上開
    帳戶，遂行財產犯罪。嗣阿忠所屬詐欺集團成員中自稱「余
    文豪」者，即於96年5 月17日，在網路上向乙○○佯稱：要
    投資股票需要繳付資金云云，致乙○○信以為真而陷於錯誤
    ，於同日前往彰化縣溪湖鎮郵局溪湖郵局臨櫃匯款新臺幣（
    下同）85000 元至前揭丙○○所申設之金融帳戶內。嗣因乙○○事後查覺有異，立即報警處理，始循線查悉上情。
二、案經彰化縣警察局溪湖分局報請臺灣彰化地方法院檢察署檢
    察官偵查起訴。
    理  由
壹、證據能力部分：
    按被告以外之人於審判外之陳述，雖不符刑事訴訟法第159
    條之1 至第159 條之4 之規定，而經當事人於審判程序同意
    作為證據，法院審酌該言詞陳述或書面陳述作成時之情況，
    認為適當者，亦得為證據。當事人、代理人或辯護人於法院
    調查證據時，知有第159 條第1 項不得為證據之情形，而未
    於言詞辯論終結前聲明異議者，視為有前項之同意，刑事訴
    訟法第159 條之5 定有明文。查本案全部卷證，公訴人、被
    告均不爭執其證據能力，本院復衡以該等供述證據作成時之
    情況，應為適當，是可認後述所引用證據之證據能力均無疑
    義，合先敘明。
貳、本院論罪科刑部分：
一、訊據被告丙○○固坦承其於96年5 月8 日，在彰化縣員林鎮
    ○○○路27號臺中商業銀行員林分行前，將其剛申設之臺中
    商業銀行員林分行金融帳戶（帳號：000000000000號）存摺
    、提款卡、密碼及印章等物，交付予姓名年籍不詳綽號「阿
    忠」之成年男子，嗣並有上開證人乙○○在前揭時間匯款85
    000 元至其前述帳戶內之事實不諱，惟矢口否認有何幫助詐
    欺取財之犯行，辯稱：伊係被甲○○指示小弟即綽號「阿忠
    」之男子押往銀行申設上開帳戶，且被「阿忠」恐嚇，才會
    將帳戶存摺、印章及提款卡等物交給「阿忠」使用，伊並無
    要提供帳戶幫助他人用以詐欺犯罪使用云云。
二、經查：
（一）證人乙○○確有於96年5 月17日，在網路上接獲自稱「余
      文豪」者向其佯稱：要投資股票需要繳付資金云云，使乙○○信以為真而陷於錯誤，乃於同日前往彰化縣溪湖鎮郵
      局溪湖郵局臨櫃匯款85000 元至被告所申設之上開金融帳
      戶內等情，業據證人即被害人乙○○於警詢時證述遭詐騙
      時間，及匯款時、地及金額等語綦詳，且有郵政跨行匯款
      申請書、臺中商業銀行員林分行帳戶（戶名：丙○○、帳
      號：000000000000號）之存款業務往來申請約定書、客戶
      資料查詢表、臺中商業銀行員林分行函暨所附前揭丙○○
      帳戶之開戶資料及交易明細表及彰化縣警察局溪湖分局埔
      東派出所受理各類案件紀錄表、受理刑事案件報案三聯單
      、受理詐騙帳戶通報警示簡便格式表等件附卷可稽，上開
      事實應堪認定。
（二）被告雖辯稱係甲○○指示小弟「阿忠」強押伊前往銀行申
      辦上開帳戶，且遭「阿忠」恐嚇才會將帳戶交給「阿忠」
      使用云云，惟證人甲○○於本院97年1 月17日審理時到庭
      證述：伊係透過「阿國」而認識「阿忠」，伊與「阿忠」
      並不熟，也不知道「阿忠」之真實姓名，伊雖曾受「阿忠
      」委託載過被告及「阿忠」一起去申辦帳戶，並有聽見「
      阿忠」表示有人要向渠等購買帳戶，然而伊並未拿過被告
      之金融帳戶，也沒有聽見被告表示不願意去開立帳戶等語
      ，是依證人甲○○前揭所述並無法證明被告有受威脅或恐
      嚇而開立系爭帳戶；且被告倘有受他人威脅恐嚇之情事，
      理當趁辦理帳戶填載相關資料之際，乘機向銀行行員或警
      衛尋求援助，被告竟捨此不為；又被告於96年5 月8 日申
      辦上開帳戶後即立刻交予「阿忠」使用，迄至被害人乙○○於96年5 月17日遭詐騙為止，期間已有10日之久，被告
      若遭他人恐嚇始交付帳戶，理應會在交付上開帳戶後或報
      警處理或請銀行暫停使用上開帳戶，但被告卻未進行相關
      補救措施，而任由「阿忠」之男子使用其前揭帳戶，其所
      辯顯與常情不符。再者被告經本院一再詢問「阿忠」之男
      子究係出於何故要恐嚇被告，又係如何威脅恐嚇被告等節
      ，被告均無法具體描述過程，且前後所供內容也不一致。
      況詐騙集團既知利用他人之帳戶掩飾犯罪所得，當知若以
      暴力手段取得帳戶存摺、提款卡，被害人在心有不甘或為
      防止不法使用而徒增訟累之考量下，極可能立即報警或向
      金融機構辦理掛失止付，在此情形下，如仍以該帳戶作為
      犯罪工具，則在渠等向他人詐騙，並誘使被害人將款項匯
      入該帳戶後，極有可能因帳戶所有人掛失止付而無法提領
      ，則渠等大費周章從事於犯罪之行為，甘冒犯罪後遭追訴
      、處罰之風險，卻只能平白無故替原帳戶所有人匯入金錢
      ，而無法得償犯罪之目的，是以犯罪集團若非確定該帳戶
      所有人不會報警或掛失止付，以確定渠等能自由使用該帳
      戶提款、轉帳，當不至於以該帳戶從事犯罪。本件被告既
      無法提出「阿忠」之真實年籍姓名以資查證，且其所辯有
      前述不符常情之處，自難認定被告有何受他人威脅恐嚇而
      開立前揭帳戶並交付予他人使用之情形。
（三）復查今日一般人至郵局或銀行開設帳戶並非難事，如非供
      犯罪之非法使用，衡情自無置自己名義帳戶不用，而取得
      他人帳戶使用之必要。且金融存款帳戶事關存戶個人財產
      權益之保障，其與存戶印鑑章結合，具高度專有性，除非
      本人或與本人親密關係者，難認有何理由可自由流通使用
      該存摺，一般人皆有妥為保管防阻他人任意使用之認識，
      縱因特殊情況偶有交付他人使用之需，亦必然深入瞭解用
      途後再行提供以使用，方符常情。而該等專有物品如落入
      不明人士手中，極易被利用為與財產有關之犯罪工具，此
      又係具備一般生活智識者皆能體察之常識；參以邇來詐欺
      人士使用他人存摺作為指示被害人匯款工具之犯罪類型層
      出不窮，並廣經媒體披載，凡對社會動態尚非全然不予關
      注者均能知曉。在本件中，被告於提供上開帳戶予他人使
      用時，已係成年人，足認其心智成熟，亦具一般智識程度
      及社會經驗，對於上開各情，自有認識，竟仍將自己前開
      帳戶之存摺、金融卡、密碼及印章等物提供予姓名年籍不
      詳綽號「阿忠」之成年人，且該帳戶果遭據以為犯詐欺取
      財罪之出入帳戶使用，足見被告主觀上顯具有縱使姓名年
      籍不詳之成年人於取得該帳戶之存摺、金融卡、密碼及印
      章後，自行或提供詐騙人士持以作為詐欺取財之用，亦不
      違背其本意之不確定故意至明。
（四）綜上所述，被告前開所辯，顯係卸責之詞，不足採信。本
      案事證已臻明確，被告犯行應堪認定，應與依法論科。
三、按刑法上之幫助犯，係指以幫助之意思，對於正犯資以助力
    ，而未參與實施犯罪之行為者而言（最高法院49年臺上字第
    77號判例參照）。查被告將前揭所申請之帳戶存摺、金融卡
    、密碼及印章，交付予他人作為犯詐欺取財之用，而向其收
    取前揭帳戶存摺等物之人，確有向被害人詐欺取財，被害人
    因而匯款入被告之前開金融機構帳戶等節，已如前述，是核
    被告所為，係犯刑法第30條第1 項前段、刑法第339 條第1
    項之幫助詐欺取財罪。被告幫助他人犯詐欺取財罪，為從犯
    ，應依刑法第30條第2 項規定按正犯之刑減輕之。又查被告
    曾因竊盜案件，經本院以94年度員簡字第321 號判決判處有
    期徒刑5 月確定，甫於95年5 月22日執行完畢等情，此有臺
    灣彰化地方法院檢察署刑案資料查註紀錄表及臺灣高等法院
    被告前案紀錄表在卷可稽，其於受有期徒刑執行完畢後，5
    年以內再犯本件有期徒刑以上之罪，為累犯，應依刑法第47
    條第1 項規定加重其刑，並與前開減輕其刑部分，依刑法第
    71條第1 項規定先加後減之。爰審酌被告之素行，其擅自提
    供帳戶供他人非法使用，使犯罪難以查緝，等同助長犯罪，
    行為殊屬不當，並考量其智識程度、生活狀況、犯罪之動機
    、目的、手段、被害人所生之損害（本件匯款85000 元已由
    被害人領回）等一切情狀，量處如主文所示之刑，並諭知易
    科罰金之折算標準，以示懲儆。
據上論斷，應依刑事訴訟法第299 條第1 項前段，刑法第30條第
1 項、第2 項、第339 條第1 項、第47條第1 項、第41條第1 項
前段，刑法施行法第1 條之1 第1 項、第2 項前段，判決如主文
。
本案經檢察官黃淑媛到庭執行職務。
中    華    民    國    97    年    3     月    26    日
                刑事第一庭  審判長法  官    簡璽容
                                  法  官    胡宜如
                                  法  官    郭麗萍
以上正本證明與原本無異。
如不服本判決，應於判決送達後10日內，向本院提出上訴書狀，
上訴書狀應「敘述具體上訴理由」，並按他造當事人之人數附繕
本。「切勿逕送上級法院」。
告訴人或被害人對於判決如有不服具備理由請求檢察官上訴者，
其上訴期間之計算係以檢察官收受判決正本之日期為準。
中    華    民    國    97    年    3     月    26    日
                                  書記官    張子涵
附錄本案論罪科刑法條全文：
中華民國刑法第339條
（普通詐欺罪）
意圖為自己或第三人不法之所有，以詐術使人將本人或第三人之
物交付者，處 5 年以下有期徒刑、拘役或科或併科 1 千元以下
罰金。
以前項方法得財產上不法之利益或使第三人得之者，亦同。
前二項之未遂犯罰之。


司法院資訊處製作；財團法人民間司法改革基金會備份。
